# 咨询新准则删除“合并子公司报表时按照权益法进行调整”的相关问题

提问人：中手 时间：2014-06-12 16:56:05
在新准则《长投》及《合并财务报表》中，均删除了合并子公司时按照权益法调整对子公司的长投这部分内容。有几点疑问： 1 、为何删除此部分内容？ 2 、 对合并报表有着怎样的影响？例如，本年新设立一全资子公司，无内部交易，子公司年底有损益但无分红。若按照原准则，合并报表的几大调整步骤如下：（ 1 ）将成本法核算调整为权益法核算： 借：长期股权投资 贷：投资收益（ 2 ）合并抵消长投及所有者权益： 借：实收资本 未分配利润 贷：长期股权投资（ 3 ）将对子公司的投资收益与子公司当年利润分配相抵消： 借：投资收益 贷：未分配利润那么按照修改后的准则不再于合并时对子公司按照权益法进行调整，是否意味着第（ 1 ）及（ 3 ）部的调整都不需要了呢，即只抵消长投及所有者权益即可？ 3 、适用新准则的话，采用未来适用法还是追溯调整法呢？非常感谢！

回答人：chenyiwei
1 、是否在编制合并报表时对子公司的长期股权投资采用模拟权益法核算，仅仅是合并报表编制过程中的一个技术方法，无论是否在编制过程中模拟权益法，对子公司的长期股权投资账面价值和所确认的投资收益都是需要完全抵销的，因此不影响合并结果。而且，因为模拟权益法核算是站在母公司的角度，与实体理论站在合并集团整体角度不同，因此模拟权益法在很多情况下反而引起概念的混乱和困惑，例如 2010 版《讲解》中内部交易损益抵消金额在多数股权和少数股权之间分摊的问题，以及著名的子公司盈余公积恢复问题等，都与模拟权益法核算有关。总体上看模拟权益法核算弊大于利。 2 、关于直接采用成本法核算情况下如何抵销的问题，本版面上已有多篇精华贴讨论，建议你到精华区看看。 3 、如前所述，无论在编制合并报表的过程中是否进行模拟权益法调整，合并结果应当是一样的，所以改变合并过程中的具体技术方法但不影响最终合并结果，不属于会计政策变更，无所谓追溯调整问题。